臺灣臺北地方法院民事裁定
111年度抗字第409號
抗  告  人  莊英山  

代  理  人  陳冠諭律師
相  對  人  曾麗櫻  


上列當事人間聲請拍賣抵押物事件，抗告人對於民國111年7月
22日本院司法事務官所為111年度司拍字第164號裁定提起抗告，
本院裁定如下：
    主  文
抗告駁回。
抗告費用新臺幣壹仟元由抗告人負擔。
    理  由
一、相對人於原審聲請意旨略以：抗告人於民國107年12月21日
    以如附表所示不動產（下稱系爭不動產）設定擔保債權總額
    新臺幣（下同）2,250萬元之最高限額抵押權予相對人，向
    相對人借款1,500萬元（下稱系爭借款），並約定清償日期
    為108年5月1日、108年9月1日、108年12月1日，相對人各應
    分別償還500萬元及利息40萬元。詎清償期屆至，抗告人尚
    欠1,610萬元未依約清償，爰依法聲請拍賣抵押物。
二、抗告意旨略以：相對人就系爭不動產所為抵押權登記屬概括
    最高限額抵押權而無效，相對人不得聲請拍賣系爭不動產；
    系爭借款之借貸契約形式上未載明借款數額、交付原因，且
    借貸契約與系爭不動產抵押權設定契約書對於遲延利息及違
    約金所載內容不同，原裁定准予拍賣系爭不動產，於法即有
    未合，爰依法提起抗告，請求廢棄原裁定等語。
三、按抵押權人，於債權已屆清償期，而未受清償者，得聲請法
    院，拍賣抵押物，就其賣得價金而受清償；最高限額抵押權
    準用關於普通抵押權之規定，民法第873條、第881條之17定
    有明文。聲請拍賣抵押物係屬非訟事件，於最高限額抵押，
    法院祇須就抵押權人提出之文件為形式上審查，如認其有抵
    押權登記擔保範圍之債權存在，且債權已屆清償期而未受清
    償，即應為准許拍賣抵押物之裁定，債務人或抵押人對抵押
    債權之存否如有爭執，應另循訴訟途徑以謀解決（最高法院
    94年度臺抗字第631號裁定意旨參照）。
四、查相對人於原程序主張抗告人前向相對人借款，並提供系爭
    不動產設定之最高限額抵押權予相對人，系爭借款已屆期，
    抗告人未依約還款，尚積欠1,610萬元未清償，乃聲請拍賣
    抵押物以受償抗告人尚積欠借款，業據提出土地及建物登記
    謄本、土地、建築改良物抵押權設定契約書、他項權利證明
    書、借貸契約、本票（原審卷第11-29頁）為證，相對人主
    張抗告人之借款債務清償期已屆至，應屬有據，本件經原裁
    定依形式上審查，認符合民法第873條規定而裁定准予相對
    人拍賣抵押物之聲請，核無違誤。至抗告人雖主張系爭不動
    產所為之抵押權登記屬概括最高限額抵押權，借貸契約紀載
    與系爭不動產抵押權設定契約書內容不同云云，惟此核屬實
    體法律關係之爭執，揆諸前揭說明，自非本件非訟程序所得
    審酌，應由抗告人循訴訟程序以資解決。從而，抗告意旨指
    摘原裁定不當，聲明廢棄，為無理由，應予駁回。　　
五、依非訟事件法第21條第2項、第24條第1項、第46條，民事訴
    訟法第495條之1第1項、第449條第1項、第95條、第78條，
    裁定如主文。
中　　華　　民　　國　　111 　年　　9 　　月　　8 　　日
                  民事第四庭  審判長法  官  溫祖明 
　
                                    法  官  蕭涵勻 
　
                                    法  官  姚水文 
以上正本係照原本作成。
本裁定除以適用法規顯有錯誤為理由，不得再抗告。
中　　華　　民　　國　　111 　年　　9 　　月　　8 　　日
　　　　　　　　　　　　　　　　　  書記官  吳華瑋